【裁判字號】    95,上易,1926
【裁判日期】    951101
【裁判案由】    違反電子遊戲場業管理條例
【裁判全文】
臺灣高等法院刑事判決                95年度上易字第1926號
上  訴  人  臺灣板橋地方法院檢察署檢察官
被      告  丙○○
            甲○○
            乙○○
            丁○○
上列上訴人因被告等違反電子遊戲場業管理條例案件，不服臺灣
板橋地方法院94年度易字第951號，中華民國95年8月4日第一審
判決（聲請案號：臺灣板橋地方法院檢察署94年度偵字第3456號
聲請簡易處刑），提起上訴，本院判決如下：
    主  文
上訴駁回。
    事  實
一、丙○○係臺北縣蘆洲市○○路269巷3之2號「天天來釣蝦場
    」之負責人，明知經營電子遊戲場業，須依電子遊戲場業管
    理條例之規定辦理營利事業登記，竟未向主管機關辦理相關
    營利事業登記，即擅自於民國94年1月10日起，在上址擺設
    電子遊戲機臺「金歡喜景品販賣機」3臺，供不特定人把玩
    ，其把玩方式係由客人投入新臺幣（下同）10元硬幣後，機
    臺螢幕上顯示1分，並有16顆彈珠可供彈射娛樂，客人可押
    注，如押中3連線，即可得1分，依累積分數可兌換機上內標
    價30元或50元之禮物，若未押中連線，投注之金額即由機臺
    沒入，以此方式暫供不特定之人娛樂，而經營電子遊戲場業
    ，並於94年2月14日下午16時許，以日薪8百元之薪資僱用甲○○為代班店員，從事與客人兌換硬幣之工作。嗣於同年2
    月14日19時許，為警當場查獲在上址把玩上開電子遊戲機臺
    之乙○○及丁○○，並扣得丙○○所有插電營業中之電子遊
    戲機臺「金歡喜景品販賣機」3臺（均含機台內之IC板）、
    機臺鑰匙5支、帳冊2本及機臺內之現金13,700元暨櫃檯之現
    金2,500元（共計16,200元）。
二、案經臺北縣政府警察局蘆洲分局報告臺灣板橋地方法院檢察
    署檢察官偵查後聲請以簡易判決處刑，原審認不得以簡易判
    決處刑，改依通常程序審理，並由合議庭裁定行簡式審判程
    序）。
    理  由
壹、被告丙○○被訴違反電子遊戲場業管理條例犯行部分：
一、上揭事實，業據被告丙○○於原審偵審中坦承不諱，核與證
    人即同案被告丁○○、乙○○分別或於警訊時或於原審時證
    述：渠等確實有在被告丙○○所經營之上開釣蝦場內，把玩
    上開電子遊戲機臺「金歡喜景品販賣機」等情大致相符，並
    有電子遊戲機臺「金歡喜景品販賣機」3臺（均含機台內之
    IC 板）、機臺鑰匙5支、帳冊2本及機臺內之現金13,700元
    暨櫃檯之現金2,500元（共計16,200元）等物扣案為憑。此
    外，復有94年2月14日臺北縣政府警察局搜索、扣押筆錄、
    搜索經過及結果陳報書、扣押物品目錄表各1份、現場照片6
    幀存卷可參，足見被告丙○○之自白與事實相符，自足採為
    認定事實之基礎。本案事證明確，被告丙○○之犯行，堪以
    認定。
二、新舊法比較適用：
(一)按94年1月7日修正公布，95年7月1日施行之修正後刑法第2
    條第1項規定：「行為後法律有變更者，適用行為時之法律
    。但行為後之法律有利於行為人者，適用最有利於行為人之
    法律。」。
(二)被告行為後，刑法第41條已於95年2月2日修正，並於同年7
    月1日施行，原刑法第41條第1項前段規定：「犯最重本刑為
    五年以下有期徒刑以下之刑之罪，而受六個月以下有期徒刑
    或拘役之宣告，因身體、教育、職業、家庭之關係或其他正
    當事由，執行顯有困難者，得以一元以上三元以下折算一日
    ，易科罰金。」，另被告行為時之易科罰金折算標準，依修
    正前罰金罰鍰提高標準條例第2條前段（現已刪除）之規定
    ，就其原定數額提高為100倍折算1日，則被告行為時之易科
    罰金折算標準，應以銀元100元至300元折算1日，經折算為
    新臺幣後，係以新臺幣300元至900元折算為1日。惟95年7月
    1日修正公布施行之刑法第41條第1項前段則規定：「犯最重
    本刑為五年以下有期徒刑以下之刑之罪，而受六個月以下有
    期徒刑或拘役之宣告者，得以新臺幣一千元、二千元或三千
    元折算一日，易科罰金。」，經比較被告行為時及行為後刑
    法之易科罰金折算標準，以被告行為時之刑法，較有利於被
    告。
(三)經綜合被告本件全部罪刑之結果而為比較，被告行為後之刑
    法並不較有利於被告，本件應適用被告行為時刑法之規定論
    處。
三、按「本條例所稱電子遊戲機，指利用電、電子、電腦、機械
    或其他類似方式操縱，以產生或顯示聲光影像、圖案、動作
    之遊樂機具，或利用上述方式操縱鋼珠或鋼片發射之遊樂機
    具。但未具影像、圖案，僅供兒童騎乘者，不包括在內。」
    ，電子遊戲場業管理條例第4條第1項定有明文，本案扣案之
    3臺機臺之玩法，既如被告及證人所述，顯已非於投幣後無
    論遊戲結束與否均會自動掉落禮品之自動販賣機性質，而係
    利用電、電子、電腦、機械或其他類似方式操縱鋼珠或鋼片
    發射之遊樂機具，並有卷附機臺照片可資佐證，足認扣案機
    臺確屬前揭電子遊戲場管理條例所稱電子遊戲機無誤。是核
    被告丙○○所為，係違反電子遊戲場業管理條例第15條之規
    定，應依同條例第22條之規定論以未經登記擅自經營電子遊
    戲場業罪。
四、原審基於上揭理由，因依電子遊戲場業管理條例第22條，被
    告行為後刑法第2條第1項、第11條前段、被告行為時之刑法
    第41條第1項前段各規定，於審酌被告丙○○之犯罪動機、
    目的，及未經許可擺設電子遊戲機臺之數量、營業期間非短
    ，對社會秩序危害程度及犯罪後之態度等一切情狀，量處有
    期徒刑3月，並諭知如易科罰金之折算標準。暨以扣案之電
    子遊戲機臺「金歡喜景品販賣機」3臺（均含機台內之IC板
    ）、機臺鑰匙5支、帳冊2本，均係供被告丙○○經營電子遊
    戲場所用之物，另機臺內之現金13,700元，則係被告丙○○
    經營電子遊戲場所得之物，且均係其所有，業據被告丙○○
    供明在卷，併依刑法第38條第1項第2、3款規定，宣告沒收
    。至警方於查獲當天雖在櫃檯扣得之現金2,500元，但被告
    丙○○於為警查獲之上址另有經營蝦場，有現場照片2幀存
    卷可考（見偵查卷第51頁），則該現金2,500元是否係被告
    經營鈞蝦場及卡拉OK所得，並非無疑，復查無證據證明此部
    分現金係被告丙○○經營電子遊戲場業所得之物，依罪疑有
    利被告原則，此部分現金無從併予宣告沒收，附此敘明。核
    其認事用法，俱無違誤，量刑亦甚允洽。公訴人上訴意旨，
    仍執陳詞，指摘原判決不當，為無理由（詳後述），應予駁
    回。
貳、被告丙○○、甲○○、乙○○、丁○○被訴賭博犯行部分：
一、聲請簡易處刑意旨另以：被告丙○○係位於臺北縣蘆洲市○○路269巷3之2號「天天來釣蝦場」之負責人，擅自於民國
    94年1月10日起，在上址擺設賭博性電子遊戲機臺「金歡喜
    景品販賣機」3臺，（其涉犯違反電子遊戲場業管理條例部
    分，已如上述），與不特定之顧客賭博財物。其賭博方式係
    由賭客投入10元硬幣下注押定，如押中3連線可得倍數不等
    分數，依累積分數可兌換等值之現金或禮物，若未押中連線
    ，投注之金額即由機台沒入，並以日薪8百元之薪資僱用與
    其有犯意聯絡之被告甲○○為店員，從事與賭客兌換硬幣之
    工作。嗣於同年2月14日19時許，為警當場查獲在上址把玩
    上開電子遊戲機臺賭博財物之被告乙○○及丁○○，並扣得
    丙○○所有插電營業中之電子遊戲機臺「金歡喜景品販賣機
    」3臺（均含機台內之IC板）、機臺鑰匙5支、帳冊2本及機
    臺內之現金13,700元暨櫃檯之現金2,500元（共計16,200元
    ），因認被告丙○○、甲○○、乙○○、丁○○等人均係犯
    刑法第266條第1項後段之賭博罪嫌。
二、按犯罪事實應依證據認定之，無證據不得認定犯罪事實；不
    能證明被告犯罪者，應諭知無罪之判決，刑事訴訟法第154
    條第2項、第301條第1項定有明文。又認定犯罪事實須憑證
    據，為刑事訴訟法所明定，故被告犯罪嫌疑，經審理事實之
    法院，以盡其調查職責，仍不能發現確實之證據足資證明時
    ，自應依法為無罪判決。且事實之認定，應憑證據，如未能
    發現相當證據，或證據不足以證明，自不能以推測或擬制之
    方法，以為裁判基礎。（最高法院20年上字第893號、40年
    台上字第86號分別著有判例可資參照）。再按在公眾得出入
    之場所賭博財物者，依刑法第266條第1項前段之規定，固應
    成賭博罪，惟同條項但書規定，以供人暫時娛樂之物為賭者
    ，則不在此限；且此項但書，係指以供人暫時娛樂之物為賭
    博目的而言，與賭具為何物無關，參照司法院25年院字第14
    9號。
三、公訴人認被告等人涉犯刑法第266條賭博罪嫌，無非係以被
    告丁○○、乙○○之自白、被告甲○○於警詢時之供述、現
    場照片6幀及上揭扣案之物等為其主要論據。
四、被告丁○○於本院審理時未到庭，惟其於原審時堅詞否認有
    賭博之犯行，並辯稱：渠等於上揭時、地把玩上開彈珠臺純
    粹為娛樂，只有將得分數兌換娃娃，並未換過現金等語。另
    訊據被告丙○○、甲○○、乙○○亦均矢口否認有賭博之犯
    行，被告丙○○辯稱：雖然機臺可以連線得分，但是係直接
    從機臺按鍵就可以兌換獎品，不需向櫃檯兌換，如果客人不
    兌換獎品可以將所得分數打完等語。被告甲○○辯稱：伊在
    上址釣蝦場為朋友代班一天，伊於警詢時陳述機台的玩法，
    係伊在警局當場打電話回釣蝦場問女店員而得悉等語。被告
    乙○○則辯稱：伊於上揭時、地把玩上開彈珠臺純粹為娛樂
    ，只有將得分數兌換娃娃，並未換過現金等語。
五、經查：
(一)被告丁○○於警訊時供稱：，我押注10元螢幕顯示1分，跑
    出16個彈珠，射出如為三連線即可得1分，如未中連線，投
    注之金額即由機台沒入，贏得5分後，按鈕其娃娃即自動掉
    落，我沒有換過現金，只有換過娃娃等語，於檢察官偵查中
    亦否認有涉犯賭博罪嫌（見偵卷第16頁、第18頁、第61頁）
    ，另被告乙○○於警訊、檢察官偵查中亦為相同之陳述（見
    同上卷第21頁、第23頁、第61頁），足見被告丁○○、乙○○自始並未就公訴人所指訴之犯行自白，公訴人竟於起訴書
    上載明被告對於前開犯行自白，自與事實不符，尚不得遽為
    不利被告之認定。
(二)被告甲○○固於警詢時供稱：客人先至櫃檯向伊兌換10元硬
    幣後，再投入機臺內，客人依個人喜好押分把玩，如有連線
    中獎則依所押分數乘中獎倍數得分，並可轉供押注把玩，如
    未中獎則所押分數被機臺沒入，客人把玩時如有贏分，則由
    伊洗分兌換同比例等值之現金云云（見偵卷第9頁），但旋
    於檢察官偵查中改稱：為警查獲時係伊第一天代班，客人會
    來櫃檯換新臺幣10元，客人拿去把玩電玩，贏得積分後會有
    等值獎品掉下來云云（見偵卷第60頁），於原審簡易程序時
    供稱：連續積分不可以兌換現金，滿30分或50分可以兌換可
    以兌換娃娃，但伊不知道標準為何，伊只是代班云云（見原
    法院94年度簡字第1608號卷第29頁），於原審準備程序時供
    稱：伊在上址釣蝦場為朋友代班1天，伊於警詢時陳述機台
    的玩法，係伊在警局當場打電話回釣蝦場問女店員而得悉云
    云（見原審卷一第68頁），非但前後不一其詞，且與被告丁○○、乙○○所供稱兌換娃娃之積分不同，自難以被告甲○○上開有瑕疵之警訊筆錄，作為不利被告等人之證據。
(三)況扣案之上開電子遊戲機臺3臺（均含機台內之IC板）、機
    臺鑰匙5支、帳冊2本及機臺內之現金13,700元暨櫃檯之現金
    2,500元（共計16,200元），亦僅足以佐證被告丙○○有經
    營電子遊戲場業之事實，尚不足以認定被告四人有賭博犯行
    。
(四)至證人即督察員劉德明於原審審理時證稱：在場的客人稱有
    與櫃檯的人換錢，10元1分，看中獎倍數兌換現金，我們並
    沒有在負責人或是櫃檯小姐面前測試機台，而只是自己投入
    10元硬幣測試1次，當場測試機台屬於連線計分，投錢進去
    之後要轉押注，並不是投入錢之後禮品就會掉下來云云，惟
    查：證人即警員吳英良於原審審理時係證述稱：伊到場時有
    看到乙○○、丁○○在把玩彈珠台（即金歡喜景品販賣機）
    ，但並未看到兌換現金，且現場扣案之3台金歡喜景品販賣
    機台是否有經過改裝伊並不清楚，而從表面上並看不出來是
    否改裝，一般金歡喜景品販賣機也可以押注，連線之後才可
    以得分，依照連線的多少來給分數，伊到場後並未曾請被告
    甲○○操作機台等語（見本院卷一第88至89頁），且本院遍
    查全卷亦未發現另有任何在場客人證稱其曾以中獎分數與櫃
    檯人員兌換現金者，則證人劉德明所證述在場的客人稱有與
    櫃檯的人換錢，10元1分，看中獎倍數兌換現金云云，即與
    卷內證據不符，自不足採。況警員至現場測試上開機臺時，
    併未投入與機臺內禮品等值之金額，而僅自行投入10元硬幣
    1枚測試1次之方式為之，則上開機臺未能掉下標價30元或50
    元之等值禮品，與常理無違，自不足以證明客人有以將把玩
    上開機臺所得分數兌換成現金之事實，亦不足以證明該機臺
    不會於投下足夠價額後掉下禮品。又本案扣得之帳冊，其上
    固載有所得分數及進出金額，但扣案之機台係被告丙○○向
    他人承租，而帳冊上入、出係機台的累積分數，入是代表收
    入，出代表成本，分數1分是1元，分數是機台一直起算到現
    在等情，為被告丙○○所是認，是上開機台於投幣或兌換禮
    品後，分數自有增減，被告等記載該機台之分數增減，以核
    對禮品兌換之帳目，並以之作為與出租機台之人分帳，經核
    並無不合，公訴人逕認該帳冊上所記載之分數，係與賭客比
    較分數高低，而有兌換金錢之情云云，尚嫌速斷。況扣案之
    機台有連線計分之功能，亦為被告等人所不爭執，然此至多
    僅可證明該機臺具有遊戲功能，可暫時供人娛樂之用，仍無
    從直接證明該機臺係專供人賭博財物之用，附此敘明。
(五)綜上所述，公訴人所提出之證據並無法證明被告等有公訴人
    所指之賭博犯行。此外，復查無其他積極證據，足資認定被
    告等涉有賭博之犯行，自屬不能證明渠等犯罪。
六、原審因予諭知被告甲○○、乙○○、丁○○無罪，並於理由
    中敘明被告丙○○所涉賭博犯行與前開違反電子遊戲場業管
    理條例犯行部分，依修正前刑法第55條規定，有方法目的之
    牽連犯關係，為裁判上一罪，不另為無罪之諭知，經核尚無
    違誤。公訴人上訴意旨，仍執陳詞認被告丙○○、甲○○、
    乙○○、丁○○涉犯賭博罪嫌云云，為無理由，應予駁回。
七、被告丁○○經合法傳喚，無正當理由不到庭，爰不待其陳述
    逕行判決。
據上論斷，應依刑事訴訟法第368條、第371條，判決如主文。
本案經檢察官黃柏齡到庭執行職務。
中    華    民    國    95    年    11    月    1     日
                刑事第二十庭  審判長法  官  尤  豐  彥
                                    法  官  張  明  松
                                    法  官  黃  金  富
以上正本證明與原本無異。
不得上訴。
                                    書記官  高  士  童
中    華    民    國    95    年    11    月    2     日
附錄：本案論罪科刑法條全文
電子遊戲場業管理條例第22條
違反第十五條規定者，處行為人一年以下有期徒刑、拘役或科或
併科新臺幣五十萬元以上二百五十萬元以下罰金。


司法院資訊處製作；財團法人民間司法改革基金會備份。
